臺灣高雄地方法院民事裁定
108年度消債更字第108號
聲  請  人  張秀惠  
0000000000000000

代  理  人  呂帆風律師
上列當事人因消費者債務清理事件聲請更生，本院裁定如下：
    主  文
聲請人張秀惠自民國一百零八年七月八日下午四時起開始更生程
序。
命司法事務官進行本件更生程序。
    理  由
一、本件聲請意旨略以：伊無力清償債務，曾向本院聲請前置調
    解，因無還款能力而於民國108年3月11日調解不成立，因聲
    請人有不能清償債務或有不能清償之虞，復未經法院裁定開
    始清算程序或宣告破產，爰依法聲請准予裁定更生等語。
二、按債務人不能清償債務或有不能清償之虞者，得依本條例所
    定更生或清算程序，清理其債務。債務人無擔保或無優先權
    之債務總額未逾新臺幣（下同）1,200萬元者，於法院裁定
    開始清算程序或宣告破產前，得向法院聲請更生。法院開始
    更生程序之裁定，應載明其年、月、日、時，並即時發生效
    力。法院裁定開始更生或清算程序後，得命司法事務官進行
    更生或清算程序，必要時得選任律師、會計師或其他適當之
    自然人或法人一人為監督人或管理人。消費者債務清理條例
    第3條、第42條第1項、第45條第1項及第16條第1項分別定有
    明文。
三、經查：
  ㈠聲請人所主張上開事實，業據其提出財產及收入狀況說明書
    （108年度司消債調字第66號卷，下稱調卷，第3頁）、債權
    人清冊（調卷第4頁）、戶籍謄本（調卷第6頁）、財團法人
    金融聯合徵信中心前置協商專用債權人清冊（調卷第8至9頁
    ）、財政部高雄國稅局106年及107年度綜合所得稅各類所得
    資料清單及總歸戶財產查詢清單（調卷第10至11頁、本案卷
    第40頁）、收入切結書（調卷第12頁）、勞工保險被保險人
    投保資料表（調卷第13頁）、信用報告（本案卷第18至第20
    頁）、存摺（本案卷第23至30頁背面）、商業保險投保資料
    查詢結果表（本案卷第32頁）、薪資明細表（本案卷第41頁
    ）等在卷可參。
  ㈡次查，聲請人於106年及107年度申報所得分別為240,000元（
    中華臺南大學產學發展協會薪資所得）、271,767元（其中
    中華臺南大學產學發展協會薪資所得264,000元、新加坡商
    美極客環球有限公司台灣分公司執行業務所得7,767元），
    名下無財產，勞工保險於108年1月2日自中華臺南大學產學
    發展協會退保，再於同年2月1日投保於中華新娘秘書經營管
    理協會，另有台灣人壽保單現金價值2,065元。又聲請人原
    任職於中華臺南大學產學發展協會，自108年1月起於中華新
    娘秘書經營管理協會擔任行政助理，自陳月薪為15,000元，
    另領取遺屬年金每月3,628元，其成年子女平均每月給付扶
    養費5,000元；而據其自行提出中華新娘秘書經營管理協會
    薪資明細所載108年2月至5月之本薪均為11,100元，再據新
    加坡商美極客環球有限公司台灣分公司函覆之所得明細所載
    其108年2月24日領取二筆獎金共2,529元等情，此有上開綜
    合所得稅各類所得資料清單、財產歸屬清單、勞工保險被保
    險人投保資料表、台灣人壽保險股份有限公司函、收入切結
    書、中華新娘秘書協會薪資明細、美極客環球公司獎金明細
    及本院依職權調閱最新勞保局電子閘門投保紀錄（調卷第10
    至13頁、本案卷第13至14頁、第40至41頁、第52至53頁、第
    55至56頁）在卷可參。則在查無聲請人有其他收入來源之情
    形下，佐以其107年平均每月領取美極客環球公司執行業務
    所得647元（計算式：7,767÷12＝647，本件均係採四捨五入
    計算），且已提供中華新娘秘書協會薪資證明，其切結每月
    薪資15,000元尚高於上開薪資資料所示收入，是本院即以其
    切結每月薪資15,000元，加計美極客環球公司執行業務所得
    647元、遺屬年金3,628元及子女給付扶養費5,000元，合計2
    4,275元作為核算其現在償債能力之基礎。
  ㈢關於聲請人個人日常必要支出部分，按債務人必要生活費用
    ，以最近一年衛生福利部或直轄市政府所公告當地區每人每
    月最低生活費一點二倍定之，本條例第64條之2第1項定有明
    文。本院參酌衛福部社會司所公告108年度高雄市最低生活
    費標準為13,099元，則聲請人每月生活所必需除有特殊情形
    並有證據證明者外，自宜以此數額之1.2倍即15,719元為度
    ，始得認係必要支出。又上開最低生活費用之標準，係照當
    地近1年平均每人消費支出60％，依其基準之家庭收支調查報
    告調查表格式示有關經常性支出之調查項目，其原即包括利
    息支出、食品、衣著、房租及水費、電費、醫療保健、交通
    、娛樂、教育等基本生活需求；因聲請人於調解程序陳稱居
    住於姐姐名下房子，僅負擔水電瓦斯費等語，故於計算聲請
    人個人每月必要生活費時，即應自前開已包括聲請人居住費
    用在內，扣除相當於房租支出所佔比例24.36％，俾免重複計
    列費用，而符公平之旨，則依此計算之結果，聲請人每月之
    必要生活費在不含居住費用之情形下，即應為11,890元【計
    算式：15,719－（15,719×24.36%）＝11,890】。
四、綜上所述，以聲請人現每月收入24,275元為其償債能力基準
    ，扣除個人必要生活費11,890元後，餘12,385元，而聲請人
    目前負債總額為4,743,447元（參調卷第39頁，共4家金融機
    構債權），扣除台灣人壽保險解約金2,065元，以聲請人每
    月所餘按月攤還結果，需約32年【計算式：（4,743,447－2,
    065）÷12,385÷12＝31.9】始能清償完畢，應認其已不能清償
    債務。此外，聲請人無擔保或無優先權之債務總額未逾1,20
    0萬元，且無本條例第6條第3項、第8條或第46條各款所定駁
    回更生聲請之事由存在，則聲請人聲請更生為有理由，應予
    准許，爰命司法事務官進行本件更生程序。
五、依本條例第11條第1項、第45條第1項，裁定如主文。
中　　華　　民　　國　　108 　年　　7 　　月　　8 　　日
                  民事庭　法　官　沈建興
以上正本係照原本作成。
本裁定不得抗告。
中　　華　　民　　國　　108 　年　　7 　　月　　8 　　日
                          書記官  胡美儀